臺灣高等法院高雄分院刑事裁定        100年度交抗字第211號
抗  告  人
即受處分人  邱茂森
上列抗告人因違反道路交通管理處罰條例聲明異議案件，不服臺
灣高雄地方法院中華民國100 年7 月20日裁定（100 年度交聲字
第1562號），提起抗告，本院裁定如下：
    主  文
抗告駁回。
    理  由
一、抗告意旨略以：(一)原審法院先後寄來2 次裁定，第1 次裁定
    記載「上列異議人即受處分人因違反道路交通管理處罰條例
    事件，對於高雄市政府交通局中華民國99年8 月11日所為之
    處分（原處分案號：旗監違字第裁85-KAK050185號）聲明異
    議，本院裁定如下」，然而抗告人從未收過上開處分，遑論
    聲明異議，經電話訊問數日後，寄來的同一份裁定書，其中
    更正處分案號為高市交裁字第裁32-B00000000號，但處分日
    期應為中華民國100 年6 月2 日，但裁定書仍誤植為中華民
    國99年8 月11日；(二)原裁定書認定抗告人不可能在綠燈或黃
    燈時通過停止線，但實際上抗告人通過路口當時，燈號狀態
    正發生轉換，員警又怎麼會是從停等紅燈結束的狀態下起步
    追趕？認定事實顯然不符；(三)請求重新檢視抗告人所提供的
    現場照片，將不難發現站在跟員警相同位置的觀測者，將會
    因路面施工而無法正確掌握路口的範圍；(四)雖然抗告人並不
    認識執勤員警，亦不認為執勤員警有捏造事實違法取締的動
    機，但並非不可能犯錯，更何況當時環境視線不清、凌亂又
    充滿障礙物，時間又接近深夜，注意力不集中的時候；(五)本
    案缺乏積極的科學證據，如果警員在舉發過程中犯錯，抗告
    人又該如何救濟？請撤銷原裁定，更為適當之裁定云云。
二、原審以：(一)原處分意旨略以：異議人即受處分人邱茂森（下
    簡稱異議人）於民國97年9 月8 日晚上11時20分許，騎乘車
    牌號碼663- BKE號重型機車沿高雄市○○○路南往北方向行
    駛，行經林森一路與大同一路之有燈光號誌管制之交岔路口
    闖紅燈，適員警駕駛警車巡邏行經該路口，發現異議人之違
    規行為，乃駕駛警車在後追趕攔停異議人後予以舉發。原處
    分機關乃依道路交通管理處罰條例第53條第1 項、第63條第
    1 項之規定，裁處罰鍰新臺幣（下同）1,800 元，並記違規
    點數3 點等語。(二)聲明異議意旨略以：本件員警並未親眼目
    睹其有闖紅燈行為，且員警所指路口視線不佳，並無法清楚
    看到其所行經方向之停止線，又無任何錄影可證明伊有違規
    行為，原處分機關不查，逕行裁處，爰聲明異議請求撤銷前
    開處分等語。(三)按汽車駕駛人，行經有燈光號誌管制之交岔
    路口闖紅燈者，處1800元以上5400元以下罰鍰。汽車駕駛人
    有第53條情形者，記違規點數3 點，道路交通管理處罰條例
    第53條第1 項、第63條第1 項第3 款分別定有明文。(四)經查
    ：1.異議人於97年9 月8 日晚上11時20分許，騎乘車牌號碼
    663-BKE 號重型機車沿高雄市○○○路南往北方向行駛，行
    經林森一路與大同一路之有燈光號誌管制之交岔路口闖紅燈
    ，適員警駕駛警車巡邏行經該路口，發現異議人之違規行為
    ，乃駕駛警車在後追趕攔停異議人後予以舉發等情，業據證
    人即本件舉發警員蕭哲宗於本院訊問時結證稱：伊是中山路
    派出所警員，大同一路與林森一路係其轄區，當天伊在該地
    點附近巡邏，因時間已晚上11時許，車輛較少，當時伊行車
    方向號誌是綠燈（即大同一路方向），異議人行車方向一定
    是紅燈（即林森一路方向），異議人是直接從伊的前方騎過
    林森路與大同路交岔路口，伊就左轉去攔停異議人，因為當
    時沒有其他機車，且伊有記下闖紅燈機車之特徵，因此能夠
    確認異議人機車就是闖紅燈之機車。另伊要補充紅綠燈的設
    計一方是綠燈，轉為黃燈後，再轉為紅燈，這時路口會有全
    紅的時間，大概一至兩秒，而伊的行車方向已經轉為綠燈，
    表示在該路口異議人行車方向早已轉為紅燈，所以異議人不
    可能係在綠燈或黃燈時通過停止線等語明確（見本院卷第23
    頁至第27頁），而警員係屬司法警察人員之一份子，應深切
    明白出庭作證具結後，應據實陳述之義務及如有偽證應受處
    罰之嚴重後果，且證人警員與異議人素昧平生，並無恩怨，
    實無捏造事實違法取締之理，本件執勤警員於本院訊問時，
    在本院告知證人具結之義務及偽證之處罰並命其朗讀結文，
    及具結後，仍明確上述之結證，是其所為證言，應堪採信。
    再衡之證人蕭哲宗攔查異議人之過程，係一發現後即行追趕
    ，且該路段係屬市區○○路○○路燈，當時又車輛稀少，不
    至於有所誤認；又交通號誌紅綠燈號變換之設計，有其特定
    之規則，因此異議人以一方號誌綠燈，推論一方號誌為紅燈
    ，確與交通現況相符，異議人空言否認未有何違規，難認有
    理。是異議人確有如舉發違反道路交通管理事件通知單所載
    之違規事實，應可認定。2.另異議人陳稱須有科學證據為憑
    ，方能認其有闖越紅燈及不服稽查逃逸之行為等語，然查錄
    音、錄影或或相片雖係證明違反交通規則之最有力證據，然
    該等證據取得需依各種設備，而於經費等種種因素考量下，
    並非每一路口或每一員警執勤時皆能有此設備。另交通違規
    行為，多為偶發事件，執勤員警若於執行其他勤務當中（例
    如交通指揮），發現駕駛人之違規行為，此時員警無法以錄
    影、拍照等方式取得行為人之違規證據乃理所當然，故於缺
    乏上開證據之情況下，仍須由司法單位調查相關證據後，綜
    合全部證據予以認定，非謂僅有監視錄影畫面或相片，始能
    認定違規行為，異議人此部辯詞，難謂有理。(五)綜上所述，
    本件異議人確有如舉發違反道路交通管理事件通知單所載之
    違規事實，是原處分機關據以援引上開規定，裁處如上開裁
    決書處罰主文所示之罰鍰並記違規點數，並無不當，因而將
    本件異議之聲明駁回等情。
三、本院查：
  (一)原審法院雖先後寄送抗告人即受處分人2 次裁定，但均是針
    對抗告人「邱茂森於民國97年9 月8 日晚上11時20分許，騎
    乘車牌號碼663- BKE號重型機車沿高雄市○○○路南往北方
    向行駛，行經林森一路與大同一路之有燈光號誌管制之交岔
    路口闖紅燈，適員警駕駛警車巡邏行經該路口，發現異議人
    之違規行為，乃駕駛警車在後追趕攔停異議人後予以舉發。
    原處分機關乃依道路交通管理處罰條例第53條第1 項、第63
    條第1 項之規定，裁處罰鍰新臺幣1,800 元，並記違規點數
    3 點」之事實予以裁定，且第2 次裁定既已重新送達，即以
    第2 次之裁定代替第1 次之裁定，自不因第1 次裁定記載原
    交通裁決書案號及日期錯誤，而影響本件第2 次裁定之效力
    。至於第2 次裁定關於交通裁決書日期誤載，亦僅是日期有
    誤，不影響本件裁定事實之認定及效力，先予說明。
  (二)抗告人於97年9 月8 日晚上11時20分許，騎乘車牌號碼663-
    BKE 號重型機車沿高雄市○○○路南往北方向行駛，行經林
    森一路與大同一路之有燈光號誌管制之交岔路口闖紅燈，適
    員警駕駛警車巡邏行經該路口，發現異議人之違規行為，乃
    駕駛警車在後追趕攔停異議人後予以舉發等情，業據證人即
    本件舉發警員蕭哲宗於原審法院訊問時結證稱：伊是中山路
    派出所警員，大同一路與林森一路係其轄區，當天伊在該地
    點附近巡邏，因時間已晚上11時許，車輛較少，當時伊行車
    方向號誌是綠燈（即大同一路方向），異議人行車方向一定
    是紅燈（即林森一路方向），異議人是直接從伊的前方騎過
    林森路與大同路交岔路口，伊就左轉去攔停異議人，因為當
    時沒有其他機車，且伊有記下闖紅燈機車之特徵，因此能夠
    確認異議人機車就是闖紅燈之機車。另伊要補充紅綠燈的設
    計一方是綠燈，轉為黃燈後，再轉為紅燈，這時路口會有全
    紅的時間，大概一至兩秒，而伊的行車方向已經轉為綠燈，
    表示在該路口異議人行車方向早已轉為紅燈，所以異議人不
    可能係在綠燈或黃燈時通過停止線等語明確（見原審法院卷
    第23頁至第27頁），而警員係屬司法警察人員之一份子，應
    深切明白出庭作證具結後，應據實陳述之義務及如有偽證應
    受處罰之嚴重後果，且證人警員與異議人素昧平生，並無恩
    怨，實無捏造事實違法取締之理，本件執勤警員於原審法院
    訊問時，在原審法院告知證人具結之義務及偽證之處罰並命
    其朗讀結文，及具結後，仍明確上述之結證，是其所為證言
    ，應堪採信。再衡之證人蕭哲宗攔查異議人之過程，係一發
    現後即行追趕，且該路段係屬市區○○路○○路燈，當時又
    車輛稀少，不至於有所誤認；又交通號誌紅綠燈號變換之設
    計，有其特定之規則，因此異議人以一方號誌綠燈，推論一
    方號誌為紅燈，確與交通現況相符，異議人空言否認未有何
    違規，難認有理。至抗告人所提供的現場照片，現場雖有施
    工之情形，但僅是部份路面施工，範圍不大，顯然不影響現
    場員警之視線，不能因現場部份路面施工，遽認證人即舉發
    警員蕭哲宗之證言與事實不符。
  (三)另抗告人陳稱須有科學證據為憑，方能認其有闖越紅燈及不
    服稽查逃逸之行為等語，然查錄音、錄影或或相片雖係證明
    違反交通規則之最有力證據，然該等證據取得需依各種設備
    ，而於經費等種種因素考量下，並非每一路口或每一員警執
    勤時皆能有此設備。另交通違規行為，多為偶發事件，執勤
    員警若於執行其他勤務當中（例如交通指揮），發現駕駛人
    之違規行為，此時員警無法以錄影、拍照等方式取得行為人
    之違規證據乃理所當然，此時當以證人之證述為認定之依據
    ，而證人之陳述仍屬證據之一種，仍得為證據使用，故於缺
    乏上開物證之情況下，由司法單位調查相關證據後，綜合全
    部證據予以認定，亦符合科學證據，非謂僅有監視錄影畫面
    或相片，始能認定違規行為，異議人此部分所辯，難謂有理
    。
  (四)綜上所述，抗告人違規事證明確。原審因依道路交通案件處
    理辦法第18條之規定，裁定駁回抗告人之異議，核無違誤。
    抗告人仍執前詞，提起抗告，並無理由，應予駁回。
據上論結，應依道路交通事件處理辦法第25條，刑事訴訟法第41
2 條，裁定如主文。
中    華    民    國   100    年    8     月    18    日
                刑事第五庭    審判長法  官  曾永宗
                                    法  官  鍾宗霖
                                    法  官  任森銓
以上正本證明與原本無異。
不得再抗告。
中    華    民    國   100    年    8     月    18    日
                                    書記官  呂素珍